【裁判字號】    99,簡上,36
【裁判日期】    990830
【裁判案由】    返還消費借貸款
【裁判全文】
臺灣新竹地方法院民事判決              99年度簡上字第36號
上  訴  人  聯邦商業銀行股份有限公司
法定代理人  甲○○
訴訟代理人  乙○○
被上訴人    丙○○
上列當事人間返還消費借貸款事件，上訴人對於中華民國99年3
月8 日本院新竹簡易庭98年度竹簡字第595 號第一審判決提起上
訴，本院於民國99年8 月11日言詞辯論終結，判決如下：
    主  文
上訴駁回。
第二審訴訟費用由上訴人負擔。
    事  實 及 理 由
壹、上訴人方面：
一、聲明：
(一)、原判決廢棄。
(二)、被上訴人應給付上訴人聯邦商業銀行股份有限公司（下稱聯
    邦銀行）新臺幣（下同）79,157元及自民國99年3 月5 日起
    至99年4 月4 日止按年息百分之18.25 計算之利息，暨自99
    年4 月5 日起至清償日止按年息百分之20計算之遲延利息。
(三)、被上訴人應給付上訴人聯邦商業股份有限公司44,726元及自
    99年2 月26日起至清償日止，按年息百分之19.99 計算之利
    息，及自延滯日3 個月內（含）每月以600 元整計收之違約
    金。
(四)、第一、二審訴訟費用由被上訴人負擔。
二、陳述：除與原審判決書所載者相同茲予引用外，補稱：
(一)、依上訴人與被上訴人間簽訂之信用卡約定款第20條前段：「
    本契約約款如有修改或增刪時，貴行以書面通知持卡人後，
    持卡人於7 日內不為異議者，視同承認該修改或增刪約款」
    。另於第21條第6 項第1 款：「持卡人於其他金融機構之信
    用卡循環餘額、現金卡動用額度或其他無擔保債務經貴行認
    為債權風險過高」，上訴人得依此約定調整循環信用最低應
    繳比例或金額。依此約定審視被上訴人丙○○信用卡消費及
    繳款情況：其自使用信用卡刷卡消費第2 個月93年6 月起即
    開始動用循環額度至今，且金額不斷增加，自97年4 月最後
    1 次消費總應繳金額尚有71,097元未清償，而自97年5 月起
    雖未繼續刷卡消費，惟其係自93年7 月起即開始僅繳納最低
    應繳金額，期間或有超逾最低應繳金額，惟依其繳款情形即
    已得概知其自93年7 月起即開始生無法全數清償債務之虞。
    時經約5 年皆未有明顯清償債務之事實，是至98年5 月，上
    訴人經考量被上訴人丙○○於金融業間借款情況負債頗高，
    且歷經數年均僅繳交最低應繳金額，另為保障該債權得以加
    速且確實回收，是乃於98年4 月7 日先行以簡訊通知將提高
    最低應繳金額為10% ，該簡訊確實成功發送予被上訴人丙○
    ○，內容為「丙○○您好，聯邦銀行考量您的財務規劃，自
    5 月份起帳單前期循環餘額最低應繳金額調整至10％，其餘
    應納入最低應繳款項仍依原約定計算」，並於次月之繳款帳
    單上提示並提高最低應繳金額為6,224 元（即98年4 月總應
    繳金額55,415元*10%+ 利息885 元）。惟被上訴人丙○○竟
    就該簡訊通知及帳單所揭示最低應繳金額未予置理或向上訴
    人提出異議甚或終止契約，自該5 月份起仍逕依其自行認知
    之最低應繳金額即2%續為繳款。時至98年7 月間經上訴人信
    用卡中心員工電話催繳，經多次通知與溝通皆無結果後，被
    上訴人丙○○始分別於98年7 月23日、98年8 月24日、98年
    9 月30日共計3 次向金管會銀行局提出申訴，雖經上訴人多
    次解釋與溝通，被上訴人仍不願予以接受，並非如被上訴人
    於原審所述毫無根據或無預警提高。因被上訴人執意不依約
    繳款，上訴人始依信用卡約定款第22條第1 項規定就其對於
    上訴人負欠之所有債務即本案訴訟之現金卡（第1 項請求）
    及信用卡（第2 項請求）請求之債務，主張其喪失期限利益
    而視為全數到期，應全數清償。
(二)、查被上訴人自98年5 月起即未依契約約定內容繳納最低應繳
    金額，被上訴人依信用卡約定條款及風險考量確有調高最低
    應繳金額之權利，加諸上訴人期前即已先行盡通知之義務，
    嗣後並多次與被上訴人溝通而無效果，上訴人始於98年11月
    間向新竹地方法院聲請支付命令。依民法第315 條之規定：
    「清償期，除法律另有規定或契約另有訂定，或得依債之性
    質或其他情形決定者外，債權人得隨時請求清償，債務人亦
    得隨時為清償。」及約定條款第22條審慎考量評估被上訴人
    之負債情況及還款情形，上訴人自得向被上訴人主張債務視
    為全數到期，而依法請求被上訴人全數清償。被上訴人丙○
    ○一方面享受信用卡刷卡消費之利益，一方面卻又無法接受
    約定條款中對其義務負擔及注意義務之限制，其既無法尊重
    信用卡契約之訂立之精神，反以未收受相關通知資料及簽約
    時被告並未特地說明相關事項而為抗辯，上訴人既業已提出
    成功發送簡訊之通知，且被上訴人既業已收受信用卡繳款帳
    單，則被上訴人即不能就此抗辯未收受通知。
(三)、原審認上訴人無權片面變更二造契約內容，按基於契約自由
    原則，當事人雙方既業已同意就該信用卡之使用成立相關契
    約，且被上訴人就信用卡約定條款（包括上訴人得保留修改
    相關條款之權利）並無異議，是故上訴人依據當事人間成立
    之契約及約定條款，並就其負債及還款狀況而為合理之變更
    ，並善盡通知之義務，亦非要求一次全數清償，而被上訴人
    受通知確實並未提出任何異議，上訴人之適度調整最低應繳
    金額即屬正當無誤。
貳、被上訴人方面：
一、答辯聲明：
(一)、上訴駁回。
(二)、上訴費用由上訴人負擔。
二、陳述：除與原審判決書所載者相同茲予引用外，補稱：
    被上訴人並未收到上訴人簡訊通知，且上訴人並未書面通知
    ，依照信用卡約定第20條，上訴人無片面修改權利。上訴人
    亦未依照信用卡約定第21條第6 項第1 款規定：「持卡人於
    其他金融機構之信用卡循額、現金卡動用額度或其他無擔保
    債務經認為債權風險過高」，上訴人得依此約定調整循環信
    用最低應繳比例或金額。惟上訴人並未參照被上訴人在其他
    銀行的債信，只因被上訴人未還清本金全部，而忽然要求被
    上訴人全數清償。被上訴人曾於94年2 月4 日一次繳交14萬
    元。
、兩造不爭執事項：
一、被上訴人於91年12月16日向上訴人申請使用聯邦銀行「國民
    現金」卡（現金卡與信用卡為同一張卡，即現金卡具備信用
    卡功能），依兩造所定約定聯邦銀行「國民現金」綜合約定
    書、國民現金之信用卡功能約定事項第10條規定：立約人
    得選擇信用方式彈性付款，每月最低付款額為信用額度內消
    費（含預借現金）金額之百分之2 （不得低於最低新台幣壹
    仟元）加上超過信用額度之消費現金金額以及循環信用利息
    、遲延利息、年費、其它手續費....。第14條規定：立約人
    一旦申請、接受、持有或使用國民現金卡應即視為同意並接
    受約定條款之各項規定。本約中之年費各項利率費率或繳款
    最低金額等數額，貴行得依市場及客戶狀況適時調整之。貴
    行修訂或增訂約定條款時，經貴行通知或公告立約人修訂或
    增訂條款後，立約人使用國民現金卡消費者，視為承認該增
    訂或修訂條款。被上訴人於上訴人98年5 月提高最低繳款金
    額為10% 之前，均有依前開契約約定按月繳交最低繳納金額
    ，即信用額度內消費（含預借現金）金額之百分之2 ，之後
    被上訴人仍逕依其自行認知之最低應繳金額即2%續為繳款。
二、以上事實並有國民現金卡申請書、約定書、上訴人於原審99
    年2 月22日陳述、被上訴人於原審提出之存摺交易明細、聯
    邦商業銀行全行代理收款申請書為憑。
肆、本件爭點：
    上訴人提高最低繳款金額為百分之10，是否符合兩造契約約
    定？上訴人是否已依約通知被上訴人？被上訴人是否知悉了
    解且同意該項變更？
伍、法院之判斷：
一、上訴人提高最低繳款金額為百分之10，是否符合兩造契約約
    定？上訴人是否已依約通知被上訴人？被上訴人是否知悉了
    解且同意該項變更？
    上訴人雖主張於97年1 月間修正約定條款，將最低繳款金額
    比例提高為百分之10，並於98年4 月7 日先行以簡訊通知將
    提高最低應繳金額為10% 並於次月之繳款帳單上提示並提高
    最低應繳金額為6,224 元（即98年4 月總應繳金額55,415元
    *10%+ 利息885 元）提出簡訊資料及約定條款為證，惟被上
    訴人否認已收受通知，查依前開兩造所定約定「國民現金」
    綜合約定書國民現金之信用卡功能約定事項第14條約定條款
    上訴人得依「市場及客戶狀況」適時調整繳款最低金額，然
    而被上訴人於上訴人調高最低繳款比例前均依約按期繳款，
    此為上訴人所自承，上訴人所提簡訊內容則稱「考量您的財
    務規劃」而提高被上訴人最低繳款比例，尚難認係依「市場
    及客戶狀況」調整繳款最低金額，甚且上訴人就市場及上訴
    人個人信用狀況是否有調高最低應繳金額比例，亦未提出資
    料以證，是上訴人自難依該第14條之約定而提高被上訴人最
    低繳款比例。上訴人嗣後修訂之信用卡約定條款第15條雖將
    最低繳款比例改為百分之10，惟此係兩造貸款契約及申請信
    用卡契約訂定後所為之修訂，且屬片面變更兩造間契約之內
    容，上訴人就被上訴人知悉最低繳款金額提高及就此提高業
    已知悉了解並同意等有利於己之事實未提出事證以供本院審
    酌，此部分主張，自難採信。又被上訴人於收受原告所寄送
    之帳單後認上訴人前開變更不合理未依帳單所載最低繳款金
    額繳交，而係依原約定百分之2 之比例繳納帳款，並向行政
    院金融監督管理委員會銀行局提出異議，此有被上訴人所提
    全行代理收款申請書、存摺明細、行政院金融監督管理委員
    會銀行局可憑，且為上訴人所不爭執，在在難認被上訴人已
    同意上訴人片面所為契約內容之變更。從而，上訴人所為變
    更原訂契約條款內容既未經被上訴人同意，即不生變更之效
    力，則被上訴人依其與上訴人所訂之原條款百分之2 繳納最
    低應繳金額，即無違約之情，是上訴人之主張，尚難憑信。
二、綜上所述，上訴人未能舉證證明上訴人前開信用卡約定條款
    變更之通知，已確為被上訴人所知悉且明瞭及同意，而被上
    訴人仍有依原契約約定之最低繳款金額繳納，被上訴人並無
    遲延還款，不生全部債務視同到期之效力，從而，上訴人請
    求被上訴人給付積欠之借款87,788元及自98年10月5 日起至
    98年11月4 日止，按年息百分之18點25計算之利息，暨自98
    年11月5 日起至清償日止，按年息百分之20計算之利息，暨
    消費款50,501元，及自98年10月1 日起至清償日止，按年息
    百分之19.99 計算之利息，及自延滯日起3 個月內，按年息
    百分之0.01計算之違約金，即屬無據，原審所為上訴人敗訴
    之判決，於法並無不合。上訴意旨猶執前詞指摘原判決不當
    ，求予廢棄改判，為無理由，應予駁回。
三、本件事證已臻明確，兩造其餘陳述及主張或攻擊防禦方法，
    經審酌後對判決之結果不生影響，爰不一一條列審究，併此
    敘明。
陸、據上論結，本件上訴為無理由，依民事訴訟法第436 條之1
    第3 項、第449 條第1 項、第463 條、第78條，判決如主文
    。
中    華    民    國    99    年    8     月    30    日
                  民事第一庭    法  官     王銘勇
                                法  官     吳靜怡
                                法  官     林麗玉
以上正本證明與原本無異。
本判決不得上訴。
中    華    民    國    99    年    8     月    30    日
                                書記官     鄭明枝

司法院資訊處製作；財團法人民間司法改革基金會備份。
